臺灣高等法院刑事判決
109年度交上易字第51號
上  訴  人  臺灣新竹地方檢察署檢察官
被      告  徐國芳


選任辯護人  邱懷祖律師
            陳新佳律師
            張婉娟律師
上列上訴人因被告過失傷害案件，不服臺灣新竹地方法院108年
度交易字第259號，中華民國108年12月30日第一審判決（起訴案
號：臺灣新竹地方檢察署108年度偵字第2735號），提起上訴，
本院判決如下：
    主      文
上訴駁回。      
    事實及理由
一、經本院審理結果，認第一審以被告徐國芳犯修正前刑法第28
    4條第2項前段之業務過失傷害罪，依刑法第62條前段自首之
    規定減輕其刑後，判處有期徒刑4月，並諭知易科罰金折算
    之標準為新臺幣1,000元折算1日，認事用法及量刑均無不當
    ，應予維持，並引用第一審判決書記載之事實、證據及理由
    （如附件）。
二、檢察官依據告訴人鄭銘其、鄭育展等2人之聲請，提起本件
    上訴，理由略以：被告係從事駕駛業務之人，自應更加遵守
    交通規則，小心駕駛，然被告之過失程度甚為明確且嚴重，
    而其過失行為造成告訴人鄭育展所受之傷害甚大，雖未達到
    重傷害之程度，然確實已經嚴重影響告訴人鄭育展正常行走
    之能力，也造成生活極大之不便，被告卻未能賠償告訴人等
    之損失，亦無探視等彌補之行為，原審判處有期徒刑4月，
    顯屬過輕，難以衡平告訴人鄭育展所受之傷害，因而請求撤
    銷原審判決，判處被告較重之刑度云云。
三、本院查：
　㈠按刑事審判旨在實現刑罰權之分配的正義，故法院對有罪被
    告之科刑，應符合罪刑相當之原則，使輕重得宜，罰當其罪
    ，以契合社會之法律感情，此所以刑法第57條明定科刑時應
    審酌一切情狀，尤應注意該條所列10款事項以為科刑輕重之
    標準，俾使法院就個案之量刑，能斟酌至當。而量刑輕重係
    屬事實審法院得依職權自由裁量之事項，苟已斟酌刑法第57
    條各款所列情狀而未逾越法定刑度，不得遽指為違法（最高
    法院72年台上字第6696號判例參照）。查原審判決關於科刑
    之部分，已審酌刑法第57條各款規定之情狀，並已考量檢察
    官上訴意旨所指－被告係職業大客車駕駛人，疏未注意致生
    本案事故，造成告訴人受有傷害，身體及精神均受有莫大痛
    苦，且迄未能與告訴人等達成和解及告訴人等之意見等節（
    詳如原判決第4頁第13至24行所載），於法定刑度之內，予
    以量定，客觀上並無明顯濫權或失之過輕之情形，亦未違反
    比例原則，原審判決之量刑並無何不當而構成應撤銷之事由
    可言。而國家刑罰權之行使，兼具一般預防及特別預防之目
    的，故被告犯後態度，僅為量刑之一端，其中有無與告訴人
    達成和解進而賠償損失，只為認定犯後態度事由之一，法院
    自不應將刑事責任與民事賠償過度連結，而科以被告不相當
    之刑，以免量刑失衡，是檢察官執此提起上訴，僅就原審之
    量刑反覆爭執，未再有其他舉證為憑，為無理由，應予駁回
    。　
  ㈡辯護人雖為被告主張：原審量刑適當，被告希望能夠與告訴
    人等和解或賠償，以爭取本案宣告緩刑等語。按受2年以下
    有期徒刑、拘役之宣告，而有刑法第74條第1項所列2款情形
    之一，認以暫不執行為適當者，得宣告2年以上5年以下之緩
    刑，刑法第74條第1項固定有明文。惟宣告緩刑，除應具備
    刑法第74條所定條件外，法院應就被告有無再犯之虞，能否
    由於刑罰之宣告而策其自新，及有無可認為暫不執行刑罰為
    適當之情形等因素而為判斷，屬實體法上賦予法院得依職權
    裁量之事項（最高法院107年度台上字第4923號判決意旨參
    照）。查被告固未曾因故意犯罪受有期徒刑以上刑之宣告，
    有本院被告前案紀錄表附卷可參。而被告雖於犯後坦承犯行
    ，然審酌被告犯罪所生危害尚非輕微，迄今仍未能與告訴人
    等達成和解賠償損害，且告訴人鄭銘其於本院審理時陳稱：
    本案交通事故發生以來，被告從未打電話慰問、前往探視或
    賠償告訴人鄭育展，我無法認同給予被告緩刑等語（見本院
    卷第122頁），實難認就其所宣告之刑以暫不執行為適當，
    爰不予緩刑之宣告，附此敘明。
  ㈢至告訴人鄭銘其雖於本院審理時表示：告訴人鄭育展因為本
    次交通事故受傷，已經無法跑步、蹲下，已達重傷害之程度
    云云，並提出新竹馬偕紀念醫院（下稱新竹馬偕醫院）診斷
    證明書、長庚醫療財團法人林口長庚紀念醫院（下稱林口長
    庚醫院）診斷證明書暨病歷資料等件為證（見本院卷第59至
    97、171頁）。惟刑法第10條第4項第4款所稱毀敗或嚴重減
    損一肢以上之機能，係指肢體因傷害結果完全喪失其效用或
    其效用嚴重減損者而言，初不以受傷時或治療中之狀況如何
    為標準，如經過相當之診治而能回復原狀，或雖不能回復原
    狀而僅祇減衰其效用者，仍不得謂為該款之重傷（最高法院
    101年度台上字第5143號判決意旨參照）。是刑法第10條第4
    項第4款所定毀敗或嚴重減損一肢以上機能之重傷害，係指
    一肢以上之機能完全且永久喪失，或雖未喪失，但顯較一般
    功能嚴重減退，且經過相當之診治，仍無回復之可能而言。
    經查，新竹馬偕醫院診斷證明書內容略以：告訴人鄭育展於
    108年2月21日、同年3月7日、15日及29日前往該院復健科就
    診，於108年3月29日開立該診斷證明書時，左側下肢不能負
    重，左側足踝肌力受損、關節僵硬，需使用輪椅等情；而林
    口長庚醫院108年5月21日、109年2月20日出具之診斷證明書
    及檢附之病歷資料內容略以：告訴人鄭育展因創傷性五動脈
    弓假性動脈瘤、左大腿及小腿腔室症候群、左脛骨開放性骨
    折、左股骨骨折、左小腿周邊神經障礙併足部孿縮等症狀，
    於107年12月6日住院，於107年12月6日、10日、26日、31日
    施行手術治療，於108年1月10日出院，需使用輪椅輔助活動
    ，住院期間及出院6個月需專人照護，嗣於108年1月22日、2
    月19、20日、3月20日、4月16日、5月21日及109年2月20日
    ，分別至該院骨科、整形外科門診治療等情。從而，由上開
    診斷證明書及病歷資料均僅能證明告訴人鄭育展因上開傷害
    而有就醫治療之情形，並無說明告訴人鄭育展經過上開治療
    以後之恢復情形。況告訴人鄭銘其於本院審理時稱：告訴人
    鄭育展目前走路不需要使用柺杖或輪椅，但走路10幾分鐘就
    不能走，不能跑，沒辦法完全蹲下，目前還在繼續復健中等
    語（見本院卷第122頁）。由告訴人鄭育展目前已無庸使用
    輪椅乙節以觀，益徵上開診斷證明書所記載告訴人鄭育展之
    身體狀況已與目前復健治療後恢復之狀況不同，自無從依據
    上開診斷證明書及病歷等資料遽認告訴人鄭育展所受傷害已
    達重傷害之程度。再由告訴人鄭育展經診療、復健迄今，已
    進步至無須使用柺杖或輪椅等輔具，即可自行行走，現在仍
    在進行復健治療等情以觀，足見經過相當之診治後，告訴人
    鄭育展之左腿功能已逐漸回復，是其傷害程度是否仍可謂達
    於毀敗或嚴重減損一肢以上之機能之重傷害程度，顯非無疑
    。是以，辯護人為被告辯稱：告訴人鄭育展所受傷勢未達到
    重傷害程度等語，尚屬有據。依本案事證，不足以證明告訴
    人鄭育展傷勢現況合於刑法第10條第4項第4款所定重傷之要
    件，即應為有利被告之認定，尚難遽認被告本案過失傷害之
    行為造成重傷結果，附此敘明。
據上論斷，應依刑事訴訟法第373條、第368條，判決如主文。
本案經檢察官林李嘉提起公訴，檢察官林鳳師提起上訴，檢察官
曾文鐘到庭執行職務。
中　　華　　民　　國　　109 　年　　4 　　月　　29　　日
                  刑事第十五庭  審判長法　官  劉興浪
  　　　　　　　　　　　　　　　　　　法　官  陳信旗
  　　　　　　　　　　　　　　　　　　法　官  林怡秀
以上正本證明與原本無異。
不得上訴。
                                      書記官  陳采薇
中　　華　　民　　國　　109 　年　　4 　　月　　29　　日
附錄：本案論罪科刑法條全文　　　　　　　　　　　　　
修正前中華民國刑法第284條（過失傷害罪）
因過失傷害人者，處6月以下有期徒刑、拘役或5百元以下罰金，
致重傷者，處1年以下有期徒刑、拘役或5百元以下罰金。
從事業務之人，因業務上之過失傷害人者，處1年以下有期徒刑
、拘役或1千元以下罰金，致重傷者，處3年以下有期徒刑、拘役
或2千元以下罰金。
附件：
臺灣新竹地方法院刑事判決
                                    108年度交易字第259號
公　訴　人　臺灣新竹地方檢察署檢察官
被　　　告　徐國芳　
                    
                    
上列被告因業務過失傷害案件，經檢察官提起公訴（108 年度偵
字第2735號），被告於本院準備程序中就被訴事實為有罪之陳述
，經本院裁定改行簡式審判程序，本院判決如下︰
    主  文
徐國芳犯業務過失傷害罪，處有期徒刑肆月，如易科罰金，以新
臺幣壹仟元折算壹日。
    事  實
一、徐國芳係職業大客車司機，受僱於○○汽車客運股份有限公司
    ，以駕駛營業大客車為業務，為從事駕駛業務之人。其於民
    國107 年12月5 日22時32分許，駕駛車牌號碼000-00號營業
    大客車，沿新竹市中華路二段內側車道由南往北方向行駛至
    中華路二段、中正路口欲左轉時，本應注意汽車行駛至交岔
    路口，其行進、轉彎，應遵守燈光號誌，且不得跨越分向限
    制線行駛，竟疏未注意，未依號誌指示行駛，提前跨越分向
    限制線逆向左轉，適有鄭育展騎乘車牌號碼000-0000號普通
    重型機車自對向車道由北往南駛進路口，亦未依號誌指示行
    駛，雙方因而發生碰撞，致鄭育展人、車倒地，因猛烈撞擊
    而受有創傷性主動脈弓假性動脈瘤、左大腿及小腿腔室症候
    群、左脛骨開放性骨折、左股骨骨折、左顴骨骨折之傷害。
    徐國芳肇事後留在現場，於有偵查犯罪職權之機關或公務員
    僅知悉上開駕車肇事之犯罪事實，尚不知犯罪人為何人前，
    即向前來現場處理之警員坦承肇事而接受裁判。
二、案經鄭育展訴由新竹市警察局第二分局報告及鄭育展之父親
    鄭銘其訴請臺灣新竹地方檢察署檢察官偵查起訴。
    理  由
壹、程序部分本案被告徐國芳所犯之業務過失傷害罪，非死刑、
    無期徒刑、最輕本刑為3 年以上有期徒刑之罪，或高等法院
    管轄第一審之案件，被告於本院準備程序進行中，就被訴事
    實為有罪之陳述，經告以簡式審判程序之旨，並聽取檢察官
    及被告之意見後，經本院認合於刑事訴訟法第273 條之1 第
    1 項之規定，裁定進行簡式審判程序。又依刑事訴訟法第27
    3 條之2、同法第159 條第2 項規定，簡式審判程序不適用
    傳聞法則有關限制證據能力之相關規定，附予敘明。
貳、實體部分
一、認定犯罪事實所憑證據及認定之理由：
（一）上揭事實，業據被告於本院準備程序及簡式審判程序中供
      承不諱（見本院108 年度交易字第259 號卷《下稱本院卷》
      第94頁、第101 頁），核與證人即告訴人鄭育展於警詢、
      檢察事務官詢問時之陳述、證人即告訴人鄭銘其於檢察事
      務官詢問時指述情節大致相符（見新竹地檢署108 年度偵
      字第2735號偵查卷《下稱偵卷》第9 至10頁、第50頁、第55
      頁），並有道路交通事故現場圖、道路交通事故調查報告
      表㈠、㈡、現場及車損照片29張、證號查詢汽、機車駕駛人
      資料、車輛詳細資料報表、新竹市警察局108 年6月12日
      竹市警夜字第1080021214號函檢附監視器畫面翻拍照片20
      張等件在卷可稽（見偵卷第11至13頁、第15至29頁、第34
      至35頁、第39至40頁、本院卷第27至38頁），而告訴人鄭
      育展受有創傷性主動脈弓假性動脈瘤、左大腿及小腿腔室
      症候群、左脛骨開放性骨折、左股骨骨折、左顴骨骨折等
      情，亦有長庚醫療財團法人林口長庚紀念醫院診斷證明書
      2 份附卷可憑（見偵卷第30頁、第51頁），足徵被告前開
      任意性之自白與事實相符，應堪採信。
（二）按汽車行駛至交岔路口，其行進、轉彎，應遵守燈光號誌
      ；左轉彎時，應距交岔路口30公尺前顯示方向燈或手勢，
      換入內側車道或左轉車道，行至交岔路口中心處左轉，並
      不得占用來車道搶先左轉；分向限制線，用以劃分路面成
      雙向車道，禁止車輛跨越行駛，並不得迴轉；轉彎線，用
      以指示車輛轉彎之界限，依實際需要劃設之，道路交通安
      全規則第102 條第1 項第1 款、第5 款、道路交通標誌標
      線號誌設置規則第165 條第1 項、第189 條第1 項分別定
      有明文。且依事發當時天候晴、夜間有照明、路面乾燥、
      無缺陷、無障礙物、視距良好等情以觀，客觀上並無不能
      注意之情事，然被告身為職業駕駛人卻疏未注意，未依號
      誌指示行駛，跨越分向限制線駛入號誌管制路口自轉彎線
      左側左轉彎，進而發生本案車禍事故，則被告之駕駛行為
      自有過失。又本案車禍經送交通部公路總局新竹區監理所
      竹苗區車輛行車事故鑑定會鑑定結果，同認被告駕駛營業
      大客車，跨越分向限制線駛入號誌管制路口自轉彎線左側
      左轉彎，又未依號誌指示行駛，與鄭育展駕駛普通重型機
      車，行經號誌管制路口，未依號誌指示行駛，同為肇事原
      因等情，有交通部公路總局新竹區監理所108 年7 月1 日
      竹監鑑字第0000000000號函暨鑑定意見書附卷可參（見本
      院卷第41至47頁），核與本院認定大致相符，益證被告就
      本案交通事故之發生確有過失無訛。
二、論罪科刑
（一）新舊法比較：
      按行為後法律有變更者，適用行為時之法律，但行為後之
      法律有利於行為人者，適用最有利於行為人之法律，刑法
      第2 條第1 項定有明文。被告行為後，刑法第284 條業於
      108 年5 月29日修正公布，並自同年月31日施行，修正前
      原條文第2 項規定為「處1 年以下有期徒刑、拘役或1 千
      元以下罰金」，修正後規定刪除業務過失及普通過失之別
      ，就過失傷害罪統一規定刑度為「處1 年以下有期徒刑、
      拘役或10萬元以下罰金」，刑度顯然較修正前提高，是修
      正後之規定並無較有利於被告之情形，依刑法第2 條第1
      項前段規定，被告所犯業務過失傷害部分，自應適用被告
      行為時之法律即修正前刑法第284 條第2 項前段規定。
（二）核被告所為，係犯修正前之刑法第284 條第2 項前段之業
      務過失傷害罪。
（三）刑罰減輕事由：按刑法第62條所謂自首，祇以犯人在犯罪
      未發覺之前，向該管公務員申告犯罪事實，而受裁判為已
      足，並不以使用「自首」字樣或言明「自首」並「願受裁
      判」為必要，最高法院著有63年台上字第1101號判例意旨
      可參。查被告肇事後，於偵查犯罪之員警據報前往現場處
      理時，尚不知肇事者姓名，被告在場並當場承認為肇事人
      等情，有新竹市警察局交通警察隊第三組道路交通事故肇
      事人自首情形紀錄表在卷可稽（見偵卷第36頁），揆諸前
      揭說明，被告符合自首之要件，爰依刑法第62條前段之規
      定，減輕其刑。
（四）爰審酌被告係職業大客車駕駛人，對於駕駛車輛執行業務
      ，更應謹慎注意，提高警覺，竟疏未注意相關安全規定，
      致生本案事故，造成告訴人鄭育展受有前揭所載之傷害，
      身體及精神均受有莫大痛苦，所為實有不該；惟念及被告
      坦承犯行之犯後態度，兼衡被告自述其國小畢業之智識程
      度、案發時為○○客運司機、任職3 年多、當時月薪3 萬多
      、現因身體不好已退休、離婚、有一名成年子女、獨居、
      經濟狀況不好（見本院卷第102 頁），暨告訴人鄭育展所
      受傷勢狀況、被告與告訴人鄭育展同為肇事原因、被告迄
      未能與告訴人等達成和解及告訴人等之意見（見本院卷第
      103 頁）等一切情狀，量處如主文所示之刑，並諭知易科
      罰金之折算標準。
據上論斷，應依刑事訴訟法第273 條之1 第1 項、第299 條第1
項前段，刑法第2 條第1 項、第62條前段、第41條第1 項前段，
修正前之刑法第284 條第2 項前段，刑法施行法第1 條之1 第1
項、第2 項前段，判決如主文。
本案經檢察官林李嘉提起公訴，檢察官林鳳師到庭執行職務。
中　　華　　民　　國　 108　　年　　12　　月　　30　　日
                  刑事第五庭    法  官        蔡玉琪
以上正本證明與原本無異。
如不服本判決應於收受本判決後10日內向本院提出上訴書狀，上
訴書狀應敘述具體理由。上訴書狀未敘述上訴理由者，應於上訴
期間屆滿後20日內補提理由書狀於本院(均須按他造當事人之人
數附繕本 )「切勿逕送上級法院」。 
中　　華　　民　　國　 108　　年　　12　　月　　30　　日
                                書記官        李念純
附錄本案論罪科刑法條全文
（修正前）刑法第284條第2項：
從事業務之人，因業務上之過失傷害人者，處 1 年以下有期徒
刑、拘役或1 千元以下罰金；致重傷者，處3 年以下有期徒刑、
拘役或2千元以下罰金。